【裁判字號】    92,裁,161
【裁判日期】    920130
【裁判案由】    聲請停止執行
【裁判全文】
最  高  行  政  法  院  裁  定                    九十二年度裁字第一六一號
    抗  告  人  甲○○
    法定代理人  乙○○
    訴訟代理人  高思大律師
                李郁芬律師
右抗告人與八十九學年度大學聯合招生委員會間因聲請停止執行事件，對於臺北高等
行政法院中華民國八十九年十月七日八十九年度停字第一七號裁定，提起抗告，本院
裁定如左︰
    主  文
抗告駁回。
抗告訴訟費用由抗告人負擔。
    理  由
一、按行政訴訟繫屬中，行政法院認為原處分或決定之執行，將發生難以回復之損害
    ，且有急迫情事者，得依職權或依聲請裁定停止執行，行政訴訟法第一百十六條
    第二項前段定有明文。
二、本件抗告意旨略謂：依八十九學年度大學聯合招生複查辦法第四條第二項規定，
    考生俟分發後，已錄取之考生，經查其成績變動且已達其較前志願之錄取標準，
    或未達原已錄取大學校系︵組︶之錄取標準，但已達其較後志願之錄取標準時，
    均照改正後之分數予以改分發，有該複查辦法可稽。是依該複查辦法規定，本件
    相對人所為抗告人物理科考試成績「不予計分」之處分，如予以停止執行，抗告
    人即回復至原來之成績，依前揭複查辦法第四條第二項之改分發程序，改分發至
    抗告人所選填前志願台北醫學院醫學系自費生就讀，則抗告人請求停止本件原處
    分執行之效力，當然影響抗告人是否能於行政救濟獲得勝訴結果之前，依實際成
    績先行至台北醫學院醫學系就讀之權利，抗告人自有提出本件停止原處分執行聲
    請之必要與實益，然原審法院認本件原處分縱使停止執行，充其量僅回復至原來
    之成績，非有積極之分發作業程序，聲請人尚無法至台北醫學院醫學系就讀，其
    目的即非停止執行之效力所及云云，原審顯然未究明上開改分發程序辦法規定，
    即遽予以駁回本件停止執行聲請，原裁定顯屬違誤，自應予以撤銷。再者，抗告
    人雖已獲分發至中興大學植物學系，然因有上開複查辦法及改分發程序規定，相
    對人所為抗告人物理科考試成績「不予計分」之處分，並未執行完畢，如能於此
    時停止原處分之執行力，抗告人自得依上開複查辦法及改分發程序規定，改分發
    至台北醫學院醫學系就讀，則本件原處分停止執行與否，當然攸關抗告人之入學
    權益，對抗告人而言，自深具實益，然原裁定逕自認定本件相對人所為系爭「不
    予計分」之處分已執行完畢，抗告人聲請停止執行，係屬無實益云云，顯非的論
    ，要不足採。退步言，縱認本件原處分已執行完畢，惟按我國訴願法或行政訴訟
    法，有關行政處分之停止執行制度，主要係規定在訴願法第九十三條及行政訴訟
    法第一百一十六條，而上開規定，就已執行完畢之行政處分，應如何於行政救濟
    程序確定前，獲得暫時權利之保護，並未規定，然依學者見解，為貫徹暫時權利
    保護之目的，則在行政處分於行政救濟過程中，已執行完畢的情形，倘回復原狀
    為適當者，仍應准予行政法院撤銷執行，回復原狀，以完全停止行政處分之效力
    ，否則將呈現暫時權利保護之漏洞。因此，在解釋上，宜參考德國立法例，既然
    「停止執行之裁定，得停止原處分或決定之效力」，則於停止原處分之效力後，
    行政機關已實施之強制執行，即失依據，自得命為回復原狀之處置，故應可類推
    適用行政訴訟法第一百九十六條規定：「行政處分已執行完畢，行政法院為撤銷
    行政處分判決時，經原告聲請，並認為適當者，得於判決中命行政機關為回復原
    狀之必要處置」，准予行政法院本於裁量，在停止執行之裁定中，一併命撤銷執
    行，為回復原狀之必要處置；惟原審竟逕自以原處分已執行完畢為由，認抗告人
    聲請停止執行，並無實益云云，原審解釋適用法律，顯有錯誤，自應予以撤銷等
    語。
三、經核原裁定以：「大學聯合招生考試後，試務人員除計算考生之各科成績外，尚
    須依考生之成績及所填志願，辦理分發至各學校各科系就讀之作業程序，故相對
    人所為聲請人物理科考試「不予計分」之處分，縱使停止執行，充其量僅回復至
    原來之成績，非有積極之分發作業程序，聲請人尚無法至臺北醫學院醫學系就讀
    ，其目的即非停止執行之效力所及。況查八十九學年度大學聯合招生各校院錄取
    學生名單，業經相對人於八十九年八月七日以（八九）大聯委試字第一三六號公
    告在案，聲請人獲分發至中興大學植物學系，此有上開公告及錄取學生名單在卷
    可稽；換言之，本件相對人所為聲請人物理科考試成績「不予計分」之處分，早
    已執行完畢，相對人依此成績合併其他科目之成績，業將聲請人分發至中興大學
    植物學系，則聲請人聲請停止上開「不予計分」之處分，顯屬無實益。是聲請人
    聲請停止本件原處分之執行，核與前揭停止執行之要件不符，其聲請不應准許。
    」為由，裁定駁回抗告人在原審之訴。揆諸首揭說明，原處分之執行，並無使聲
    請人發生難於回復之損害，原裁定認與命停止執行之要件不符，不應准許，並無
    不合，故抗告難認有理由，應予駁回。
四、據上論結，本件抗告為無理由。爰依行政訴訟法第二百七十二條、第一百零四條
    、民事訴訟法第四百九十二條第一項、第九十五條、第七十八條，裁定如主文。
中    華    民    國    九十二      年      一        月      三十      日
                    最 高 行 政 法 院  第 二 庭
                                審 判 長 法  官      陳  石  獅
                                         法  官      吳  錦  龍
                                         法  官      黃  璽  君
                                         法  官      彭  鳳  至
                                         法  官      黃  合  文
右  正  本  證  明  與  原  本  無  異
                                         法院書記官  蘇  金  全
中    華    民    國    九十二      年      二        月      六        日


司法院資訊處製作；財團法人民間司法改革基金會備份。
